臺灣高等法院高雄分院刑事裁定
111年度抗字第243號
抗  告  人  
即受刑人    吳東宸







上列抗告人因違反槍砲彈藥刀械管制條例案件撤銷緩刑，不服臺
灣屏東地方法院中華民國111年5月30日裁定(111年度撤緩字第15
號)，提起抗告，本院裁定如下：
    主  文
原裁定撤銷，發回臺灣屏東地方法院。
    理  由
一、原裁定意旨如附件。
二、抗告意旨以：抗告人即受刑人吳東宸（下稱抗告人）曾居住
    於高雄市○鎮區○○○路000號之5號5樓，嗣依序又曾住過高雄
    市○鎮區○○○路000號5樓及現居處高雄市○鎮區○○○路000號12
    樓之23，其於每月向執行保護管束之屏檢鄭博介觀護人報到
    時均有將最新居住地址及連絡之手機號碼向該觀護人陳報，
    而因110年6月疫情後，抗告人即未再收到原審裁定書所載之
    雄檢110年8月10日雄檢榮順109執護勞助9字第1100049220號
    函、雄檢110年12月3日雄檢榮順109執護勞助9字第11000802
    57號函、雄檢111年1月21日雄檢榮順109執護勞助9字第1119
    005531號函等，迄至111年2月抗告人親自前往雄檢，得知卷
    證已移回屏檢，即再請該鄭博介觀護人向屏檢執行科連繫，
    抗告人並無履行態度消極等情云云。
三、經查：　　　　
  ㈠抗告人前因違反槍砲彈藥刀械管制條例案件，經原審法院以1
    08年度訴字第646號判決判處有期徒刑2年，併科罰金新臺幣
    （下同）5萬元，罰金如易服勞役，以新臺幣1,000 元折算1
    日，緩刑5年，並應向國庫支付5萬元，及應向檢察官指定之
    政府機關、政府機構、行政法人、社區或其他符合公益目的
    之機構或團體，提供240小時之義務勞務，緩刑期間付保護
    管束，於民國109年2月11日確定，緩刑期間為109年2月11日
    至114年2月10日等情，有上開刑事判決書及臺灣高等法院被
    告前案紀錄表各1份在卷可稽。
　㈡臺灣屏東地方檢察署（下稱屏檢）以109年度執護勞字第13號
    就執行勞務部分（應向公庫…），酌定109年2月24日至110年
    8月23日之履行期限後，因抗告人以工作緣故請求移轉至臺
    灣高雄地方檢察署（下稱雄檢）執行，雄檢經受理屏檢之囑
    託依法通知抗告人至法務部矯正署高雄監獄報到，惟抗告人
    未依通知期日報到，雄檢再通知應於109年9月3日報到，抗
    告人始完成報到程序（尚未執行勞務），嗣接續109年10月1
    6日、110年1月14日、110年3月11日多次通知抗告人未依規
    定到場履行緩刑附帶義務勞務，告誡一次，並請儘速至法務
    部矯正署高雄監獄報到並履行義務勞務等情，迄至110年5月
    10日抗告人始至法務部矯正署高雄監獄履行義務勞務7小時
    ，並接續於5月11日（3小時）、5月12日（7小時）、5月13
    日（7小時）、8月5日（3小時）、8月11日（7小時）履行義
    務勞務共34小時（雄檢109年度執護勞助字第9號卷），期間
    因疫情關係，法務部矯正署高雄監獄於110年5月17日至110
    年7月26日就相關勞務機構均暫緩執行，抗告人之執行期間
    經雄檢准予展延至111年2月23日止，有雄檢觀護人執行緩起
    訴處分延長進行報告書、雄檢110年8月10日雄檢榮順109執
    護勞助9字第1100049220號函在卷可按，並於110年12月3日
    發函通知抗告人（雄檢109年度執護勞助字第9號卷91-101頁
    ），雄檢並另於111年1月21日再行催促抗告人履行義務（雄
    檢109年度執護勞助字第9號卷105-107頁），惟迄至111年2
    月23日止抗告人均未再履行，法務部矯正署高雄監獄乃於11
    1年2月24日將抗告人只執行34小時義務勞務之結果回報雄檢
    觀護人室。雄檢即於111年3月8日函知屏檢代執行未果，屏
    檢即以抗告人合刑法第75條之1第1項第4款所定得撤銷緩刑
    宣告之原因，且情節重大，足認原宣告之緩刑難收其預期之
    效果，而有執行刑罰之必要，聲請撤銷緩刑等情。此部分事
    實與卷證資料相符，堪以認定。
四、按刑法第74條第2項第4、5款規定，緩刑宣告，得斟酌情形
    ，命犯罪行為人向公庫支付一定之金額、向指定之政府機關
    、政府機構、行政法人、社區或其他符合公益目的之機構或
    團體，提供40小時以上240小時以下之義務勞務。又受緩刑
    之宣告而有違反刑法第74條第2項第1款至第8款所定負擔情
    節重大之情形，足認原宣告之緩刑難收其預期效果，而有執
    行刑罰之必要者，得撤銷其宣告，刑法第75條之1第1項第4
    款亦有明定。再緩刑制度設計之本旨，主要目的在鼓勵惡性
    較輕微之犯罪行為人或偶發犯、初犯得適時改過，以促其遷
    善，復歸社會正途；緩刑宣告得以附條件方式為之，亦係基
    於個別預防與分配正義，俾確保犯罪行為人自新及適度填補
    其犯罪所生之損害為目的，然犯罪行為人經宣告緩刑後，若
    有具體事證足認其並不因此而有改過遷善之意，自不宜給予
    緩刑之寬典，故而設有撤銷緩刑宣告制度。前開刑法第75條
    之1第1項第4款文中所謂「情節重大」之要件，當從受判決
    人自始是否真心願意接受緩刑所附帶之條件，或於緩刑期間
    中是否顯有履行負擔之可能，卻故意不履行、無正當事由拒
    絕履行或顯有逃匿之虞等情事而言，考量受判決人未履行條
    件情形，依比例原則綜合衡酌原宣告之緩刑是否難收其預期
    之效果，而確有執行刑罰之必要，資以決定該緩刑宣告是否
    應予撤銷。又該條項規定係「得」撤銷，故緩刑宣告是否得
    撤銷，除須符合刑法第75條之1第1項各款之要件外，該條係
    採裁量撤銷主義，賦予法院撤銷與否之權限，於該條第1項
    規定係以「足認原宣告之緩刑難收其預期效果，而有執行刑
    罰之必要」為實質要件，供作審認之標準。亦即於上揭「得
    」撤銷緩刑之情形，法官應依職權本於合目的性之裁量，妥
    適審酌受刑人關於違反法規範之情節是否重大、受刑人主觀
    犯意所顯現之惡性及其反社會性等各情，是否已使前案原為
    促使惡性輕微之受刑人或偶發犯、初犯改過自新而宣告之緩
    刑，已難收其預期之效果，而確有執行刑罰之必要，以為審
    認之標準。
五、本案抗告人雖經雄檢及法務部矯正署高雄監獄曾多次發函通
    知抗告人應速履行義務勞務，其函送達之處所確為抗告人於
    聲請書中所載之通訊地址「高雄市○鎮區○○○路000號之5號5
    樓」，而據送達證書上收件人均為該處大樓管理員之收件章
    ，雖依送達之法律效果已屬合法送達，惟抗告人履行勞務期
    間確屬疫情嚴重之時，而法務部矯正署高雄監獄也確曾因疫
    情關係暫緩勞務之執行，雖抗告人稱法務部矯正署高雄監獄
    向其表示因疫情關係無法繼續執行義務勞務，請抗告人「回
    去等通知」一情，與法務部矯正署高雄監獄函告於110年5月
    17日至110年7月26日就相關勞務機構均暫緩執行之期間及抗
    告人在110年8月間仍有勞務之履行，似有不合，然抗告人每
    月均至屏檢向觀護人報到，有抗告人所附之受保護管束人手
    冊影本可按（本院卷第13-15頁），其報到自109年3月起至1
    11年7月間均未中斷，則抗告人是否有故意不履行、無正當
    事由拒絕履行義務勞務或顯有逃匿之虞等情事，是否有顯現
    之惡性及其反社會性等之主觀犯意？即待研求。如抗告人確
    實未收受通知，而未依通知於期限內履行應盡之義務，其緣
    由是否可歸責於抗告人？原審應就抗告人抗告事由為調查，
    考量受判決人未履行條件情形，依比例原則綜合衡酌原宣告
    之緩刑是否難收其預期之效果，而確有執行刑罰之必要，資
    以決定該緩刑宣告是否應予撤銷。復查抗告人在其聲請書上
    留有抗告人及其妻之手機號碼（屏檢109年度執護勞字第13
    號卷第37頁），而屏檢囑託雄檢執行義務勞務時，是否已將
    抗告人可聯繫之方式或改定之聯絡方式告知雄檢？抗告人是
    否確如其抗告意旨所稱有將新的聯繫方式告知該受理抗告人
    每月報到之屏檢觀護人？該觀護人是否有將該情事告知執行
    檢察官通知雄檢或抗告人應如何因應，以利抗告人能順利後
    續之執行？此均攸關審定抗告人是否該當前開刑法第75條之
    1第1項第4款文中所謂「情節重大」之要件？是否真心願意
    接受緩刑所附帶之條件？是否顯有履行負擔之可能，卻故意
    不履行、無正當事由拒絕履行等情事？原審法院以上開客觀
    之書函認抗告人顯有違反刑法第74條第2項第5款所定負擔之
    情形，且情節重大，而認原宣告之緩刑確難收其預期之效果
    ，而確有執行刑罰之必要，即嫌速斷。
六、綜上所述，抗告人雖有前揭於緩刑前未能依限完成義務勞務
    服務之情事，然是否足認抗告人已該當刑法第75條之1第1項
    第1款所定「原宣告之緩刑難收其預期效果，而有執行刑罰
    之必要」之情狀，且有撤銷緩刑之必要，非無再予研求之餘
    地。抗告人執此提起抗告，尚非全無理由，應由本院將原裁
    定予以撤銷，為兼顧抗告人之審級利益，爰發回原審詳加調
    查，另為妥適之處理。
據上論結，應依刑事訴訟法第413條，裁定如主文。
中　　華　　民　　國　　111 　年　　8 　　月　　30　　日
                  刑事第九庭    審判長法  官  莊崑山
                                      法  官  林家聖
                                      法  官  惠光霞
以上正本證明與原本無異。
不得再抗告。
中　　華　　民　　國　　111 　年　　8 　　月　　30　　日
                                      書記官  黃月瞳
附件：　　　　　　　　　　　　　
臺灣屏東地方法院刑事裁定
111年度撤緩字第15號
聲　請　人　臺灣屏東地方檢察署檢察官
受　刑　人　吳東宸　
上列聲請人因受刑人違反槍砲彈藥刀械管制條例案件（本院108
年度訴字第646號），聲請撤銷緩刑之宣告（111年度執聲字第14
5號），本院裁定如下：
    主  文
吳東宸於本院一○八年度訴字第六四六號案件中所受之緩刑宣告
撤銷。
    理  由
一、聲請意旨如附件檢察官聲請書之記載。
二、按緩刑宣告，得斟酌情形命犯罪行為人向指定之政府機關、
    政府機構、行政法人、社區或其他符合公益目的之機構或團
    體，提供40小時以上240 小時以下之義務勞務。又受緩刑之
    宣告，而違反刑法第74條第2 項第1 款至第8 款所定負擔情
    節重大者，足認原宣告之緩刑難收其預期效果，而有執行刑
    罰之必要者，得撤銷其緩刑之宣告，刑法第74條第 2 項第5
    款及第75條之1 第1 項第4 款分別定有明文。而上開刑法第
    第75條之1 之立法意旨係採裁量撤銷主義，賦與法院撤銷與
    否之權限，特於第1 項規定實質要件為「足認原宣告之緩刑
    難收其預期效果，而有執行刑罰之必要」，供作審認之標準
    ，至於所謂「情節重大」，係指受判決人顯有履行負擔之可
    能，而故意不履行、無正當事由拒絕履行或顯有逃匿之虞等
    情事而言。因此，檢察官命受刑人履行緩刑負擔所為之司法
    處分，固有其裁量權限，然依據前開說明，立法者仍以違反
    所定負擔「情節重大」、「難收其預期效果」、有執行刑罰
    之「必要」等不確定法律概念以及比例原則，賦予法官裁量
    撤銷緩刑之權限，合先敘明。
三、經查：
　㈠受刑人吳東宸前因違反槍砲彈藥刀械管制條例案件，經本院
    以108年度訴字第646號判決判處有期徒刑2年，併科罰金新
    臺幣5萬元，罰金如易服勞役，以新臺幣1,000 元折算1日，
    緩刑5年，並應向國庫支付新臺幣5萬元，及應向檢察官指定
    之政府機關、政府機構、行政法人、社區或其他符合公益目
    的之機構或團體，提供240小時之義務勞務，緩刑期間付保
    護管束，於民國109年2月11日確定，緩刑期間為109年2月11
    日至114年2月10日等情，有上開刑事判決書及臺灣高等法院
    被告前案紀錄表各1份在卷可稽。
  ㈡臺灣屏東地方檢察署（下稱屏東地檢署）檢察官於上開判決
    確定後，即囑託受刑人所在地之臺灣高雄地方檢察署（下稱
    高雄地檢署）檢察官代為執行前開240小時之義務勞務，就
    義務勞務部分，經檢察官命受刑人應自109年2月24日起至11
    0年8月23日止，向指定之機關即法務部矯正署高雄監獄（下
    稱高雄監獄）提供240小時之義務勞務，惟受刑人迄至110年
    8月11日後未再向高雄監獄履行義務勞務，又因疫情期間暫
    停義務勞務執行指定受刑人履行期間延長至111年2月23日，
    總計僅履行34小時之義務勞務，經高雄地檢署多次發函再告
    誡後，迄至111年2月23日履行期間屆滿為止猶未再履行義務
    勞務；有屏東地檢署109年4月8日屏檢謀強109執緩68字第10
    99012402號函檢附屏東地檢署檢察官執行附條件緩刑案件通
    知書、高雄地檢署緩刑附條件受保護管束人應行注意事項具
    結書、緩起訴被告執行義務勞務通知書（第一聯）、高雄地
    檢署109年7月9日雄檢榮順109執護勞助9字第1090047437號
    函、高雄地檢署109年8月12日雄檢榮順109執護勞助9字第10
    90056035號函、高雄地檢署辦理社區處遇勤前教育暨機構訪
    查紀錄表、法務部矯正署高雄監獄緩起訴報到執行須知、社
    區處遇執行監控表、高雄地檢署109年10月16日雄檢榮順109
    執護勞助9字第1090071922號函暨送達證書、調閱社區處遇
    案卷督導單、高雄地檢署110年1月14日雄檢榮順109執護勞
    助9字第1100002898號函暨送達證書、高雄地檢署110年3月1
    1日雄檢榮順109執護勞助9字第1100015811號函暨送達證書
    、觀護人執行緩起訴處分延長進行報告書、高雄地檢署110
    年8月10日雄檢榮順109執護勞助9字第1100049220號函、高
    雄地檢署110年12月3日雄檢榮順109執護勞助9字第11000802
    57號函暨送達證書、高雄地檢署111年1月21日雄檢榮順109
    執護勞助9字第1119005531號函暨送達證書、高雄監獄111年
    2月24日高監總字第11112002630號函暨所附社區處遇工作日
    誌、緩起訴執行人簽到簽退表等件在卷可查。
  ㈢由上可知，經高雄地檢署一再通知、告誡受刑人至執行機構
    履行義務勞務，並告知未於履行期限屆至前完成上開緩刑附
    帶條件將受撤銷緩刑宣告之法律效果，受刑人仍僅履行34小
    時之義務勞務，此與前開確定判決所定之240小時義務勞務
    緩刑條件相差甚遠（尚餘206小時）；且經高雄地檢署因防
    疫規定延長履行期間，足見受刑人對於高雄地檢署多次通知
    並未留心注意，履行態度可謂消極，其漠視法院給予緩刑宣
    告之機會，難認有履行前揭緩刑負擔之誠意及意願，顯有違
    反刑法第74條第2項第5款所定負擔之情形，且情節重大，足
    認原宣告之緩刑確難收其預期之效果，而有執行刑罰之必要
    。準此，聲請人依刑法第75條之1第1項第4款規定聲請撤銷
    緩刑之宣告，經核並無不合，應予准許。又受刑人上開緩刑
    之宣告既經撤銷，其於該案中所受緩刑期內付保護管束之宣
    告，即失所附麗，應併予撤銷，附此敘明。
四、依刑事訴訟法第476 條，刑法第75條之1 第1 項第4 款，裁
    定如主文。
中　　華　　民　　國　　111 　年　　5 　　月　　30　　日
                  刑事第二庭    法  官  黃紀錄
以上正本證明與原本無異。
如不服本裁定應於裁定送達後五日內向本院提出抗告書狀並敘述
抗告之理由。
中　　華　　民　　國　　111 　年　　5 　　月　　31　　日
                                書記官　張孝妃